行  政  法  院  判  決                          八十七年度判字第一六八七號
    再 審原 告  甲○○
    再 審被 告  財政部台灣省南區國稅局
右當事人間因綜合所得稅事件，再審原告對本院中華民國八十七年三月三十一日八十
七年度判字第五二六號判決提起再審之訴，本院判決如左︰
    主  文
再審之訴駁回。
    事  實
緣再審原告民國八十一、八十二及八十三年度綜合所得稅結算申報，再審被告依法務
部調查局南部地區機動工作組（以下簡稱調查局南機組）通報資料，以再審原告漏未
申報利息所得八十一年度新台幣（下同）八四一、六六七元，八十二年度一○、六五
五、四一七元，八十三年度三、六九三、八三四元，逃漏所得稅八十一年度一二一、
○五三元，八十二年度四、○七一、三一六元，八十三年度一、一九三、一九九元，
除分別併課其各該年度綜合所得稅外，並依行為時所得稅法第一百十條第一項規定，
分別以八十四年度綜所字第九○九○號、第九○八九號及第九○八八號處分書處以所
漏稅額○．五倍之罰鍰，八十一年度六○、五○○元，八十二年度二、○三五、六○
○元，八十三年度五九六、五○○元（計至百元止）。再審原告不服，申經復查結果
，除准予追減八十二年度利息所得一○、二五○、○○○元及罰鍰一、九八五、八○
○元，八十三年度利息所得三、○九七、○八四元及罰鍰五三六、七○○元外，其餘
未准變更。再審原告猶表不服，循序提起訴願、再訴願，遞遭決定駁回，遂就自王明
信、楊金擇、葉松輝、黃金鈿、余清漢、鐘武弟取得之利息所得部分提起行政訴訟。
經本院以八十七年度判字第五二六號判決（下稱原判決）駁回其訴。再審原告以原判
決有行政訴訟法第二十八條第十款之再審事由，提起再審之訴，茲摘兩造訴辯意旨
於次：
再審原告起訴意旨及補充理由略謂：一、再審原告自八十一年至八十三年借貸給數十
位債務人至今被倒錢新台幣計壹億多元事實都有充分萬全的證據，(一)關於王明信借貸
的一筆款項三○○萬元，明明就只有借一個月的時間，而原判決硬是打壓再審原告的
證據，當初王明信向再審原告借三○○萬元時，有開出支票及一張六個月期間的借款
切結書，後來王明信改變心意，只借一個月，所以再立一張一個月時間的借據交由再
審原告收執，若不是真的只借一個月，為何後來還要再立借據呢﹖再者，原判決因為
再審原告執有那張六個月的借款切結書，所以必需課六個月的稅款，那麼那張一個月
的借據也還在再審原告手中！根據原判決的邏輯，應該是要課二筆稅才對，不光是需
課切結書的六個月，還要加上借據的一個月才合理，此外原判決還提到再審原告尚保
留債權，可是像這種情形的債權早名存實亡，再審原告如何向一個沒有不動產的倒債
人求償，再者支票借據等都是具有時效性，一旦過了法定期限，同無效，而且將來
若是找到債務人也無法求償，因為債務人必定會將不動產及資金等登記在其他人身上
，再審原告如何拿回借款﹖當初王明信倒債時，再審原告就有寄出存證信函，聲明放
棄債權及利息，難道原判決沒注意到﹖還是看不懂！請再仔細觀看存證信函並詳細思
量，再審原告確實遭受王明信惡性倒錢，連本金都無法收回，何況是利息，若原判決
認為我有賺到王明信一分一毫請提出證據讓再審原告心服口服，原判決實在太不符合
人情法理，分別是故意讓再審原告承受不明不白的判決，本院和再審被告站在同一陣
線上欺負再審原告，認為再審原告尚有些許財產，所以非要趁機佔再審原告便宜，使
再審原告莫名其妙地賠錢還要課稅，再審原告認為「所得稅」應該要改名為「賠錢稅
」，以後凡事被人倒錢者，都是有錢人，都要課稅，這種政府簡直就是土匪，連政府
也在搶錢真是令人心寒失望。(二)楊金擇在再審被告還未調查稅款前就曾在台南地方法
院聲明他並無借二二○萬元，且楊金擇在聲明書中提到他是代理曾榮溪來向再審原告
借二二○萬元，若原判決認為楊金擇的聲明書不具證據力，那麼楊金擇豈不是犯了偽
造文書罪，而且後來再審被告要求再審原告向楊金擇拿聲明書作為證據之用，可是當
再審原告拿到楊金擇的聲明書之後，再審被告卻又改口說借據與聲明書不合云云，如
今原判決竟然也與再審被告聲氣相通。(三)葉松輝的正本借據及正本商業本票，全部正
本債權到目前都還留在再審原告手上，很早以前再審原告就把葉松輝的正本借據及正
本商業本票全部呈上給再審被告，後來承辦人員要求再審原告出示聲明書，再審原告
也依其指示向葉松輝拿到聲明書，但是再審被告卻依據調查局錯誤的筆錄硬是要說再
審原告有拿到葉松輝的利息，卻不敢將調查局的錄音帶放出來聽真相，原判決重蹈覆
轍，依舊採信筆錄，而不願調出錄音帶加以研究事實真相，實在冤枉，此外就算再審
原告有拿到利息，也抵不完再審原告手中尚存的正本借據及正本商業本票，而原判決
要如何證明我有拿到利息呢﹖再審原告與葉松輝之間金錢往來的過程中您有在場看得
一清二楚嗎﹖不要總是推辭調查局筆錄內容云云，調查局的承辦人員是聖人嗎﹖他作
筆錄都是完整無誤不會犯錯的嗎﹖請實事求是把調查局作筆錄時的錄音帶放出來聽聽
看，處事絕要依事實來證明。(四)再審原告被黃金鈿倒錢有退票證明，原判決說再審原
告有拿到黃金鈿的利息，那麼請提出證據來，要知道黃金鈿有二次殺人前科，為人鴨
霸又不講情理，當初再審原告在忍無可忍的情況下向其催討債務，因而遭受黃金鈿威
脅並陷害，高等法院的法官讓其得逞，今原判決也站在壞人那一邊，像黃金鈿這種人
盡皆知危害鄉里的大流氓誰敢惹他，就連法院都替他撐腰了，這究竟是什麼社會啊！
(五)關於余清漢的部分，原判決指責再審原告玩弄兩面手法，欺人太甚，為何再審被告
寄給楊金擇的調查表格不被採納，而余英俊填寫的調查表格就被接受，又甘祺瑞的證
明書不被採信，而余英俊的證明書就是證據，同樣是調查表格，同樣是證明書，竟然
結果差別這麼大，再審原告實在搞不懂，同樣的證據力，竟可以扭曲，評判的立場前
後不一，亂來一場，在前面王明信的債務方面，認為連帶保證人甘祺瑞出示的親筆證
明書不足採信，債務人葉松輝親筆的證明書不足採信，楊金擇親筆填寫國稅局的調查
表格也無效，另鐘武弟親筆和解書等全部數十位債務人提出完全一點也都不足採信，
為何余英俊單獨填寫國稅局的調查表格就是證據。再說余英俊有什麼資格說話，既不
是當事人也非代理人，原判決對於余英俊的證詞深信不移，實在令再審原告匪夷所思
，余英俊既無看到再審原告與余清漢的金錢往來情形，也不具法律上的連帶保證人或
代理人等身份，原判決只依其片面之詞，就認定再審原告有收取利息，實在令人不能
心服。(六)鐘武弟到目前為止，正本的借據及正本的支票都還留在再審原告手中，就算
再審原告有拿到利息，也無法補足本金，血本無歸何來利息所得呢﹖原判決認定鐘武
弟的和解書不足採信，真是莫名其妙，因為當初再審被告叫我向債務人拿證明書、聲
明書及和解書作為證據之用。為何原判決認為不足採信，全部是債務人親筆所寫怎能
推說事後補具不足採信，分明無公理存在。(七)調查局南機組的筆錄中亂寫再審原告有
賺兩仟萬元利息，請調查局把錄音帶放出來公諸於世，若是調查局不敢將錄音帶全部
放出來聽的話，證明您們都是同夥故意陷害再審原告，屢次推說筆錄上記載的事項云
云，根本就是串通好誣賴再審原告，為何不把作筆錄時的錄音帶調出來聽聽看呢﹖行
政法院完全接受再審被告的說詞一點也不中立，只會顛倒是非，馬馬虎虎，草率結案
。二、由於調查局的筆錄亂寫再審原告有賺取兩仟萬元的利息，致使在國稅局、財政
部、及行政院這多次的訴願中都無法還再審原告一個合理的裁決，這三個單位都聲氣
相通，一致袒護國稅局的裁決，令再審原告相當不滿的是明明調查局南機組的筆錄有
錯誤，且再審原告也一再聲明由於再審原告當時作筆錄時情緒不穩，腦筋一片空白，
根本沒有留心到筆錄有錯誤，事後再審原告發現有誤而向各單位澄清，可是卻都被駁
回，不被接受，這份錯誤的筆錄卻一直被各單位引證、採信不疑，再審原告一再不厭
其煩地向各單位糾正錯誤的證據，可是卻沒有人肯相信，到底要再審原告怎麼做，才
肯相信調查局的筆錄有錯誤呢﹖今日特別再次強調這份筆錄不足採信，希望調出作筆
錄中的錄音帶，能還再審原告清白。三、再者，再審被告原先的裁決是八百多萬元，
經由再審原告親自向王得山局長連續數次下跪大哭訴哀求然後王局長良心發現，由原
先裁決的八百多萬元大幅降至只剩五十三萬餘元，前後差距之大，不免令人感到簡直
將本案為兒戲，拿再審原告的聲譽、財務開玩笑，簡直是荒唐、不負責任的行為，
隨意開罰單形同毫無稅法，且事實真相一直推動著再審原告訴訟，保持中立地位，客
觀冷靜審理此案，必然會發現再審被告的說詞漏洞百出，邏輯前後不一致，採信的證
據標準也很主觀片面、不具公平公正公開的法治精神。四、針對再審被告提出的行政
訴訟法第二十八條第十款：「當事人發現未經斟酌之重要證物者，當事人對於行政法
院之判決，得向該院提起再審之訴。」故今再審原告所要表明的重要證物即是作筆錄
時的錄音帶，再審原告就是基於此重大線索未被採用，才會如此憤慨不平，滿腹委屈
，儘管再審原告苦口婆心不厭其煩地再三強調聲明，皆不見被各單位取信，請調出錄
音帶加以研究，便可知一切事實真相。五、全部所有的證據都可提供參考，唯獨作筆
錄時的錄音帶需要法官主動調出，其實從再審原告充份完整的證據來看，就可明白再
審原告是受到調查局及國稅局糊塗辦事的犧牲者，只要法官願意用一顆公正客觀的心
來審理此案，必然能找出再審被告顯而易見的瑕疵，還再審原告清白合理的判決，此
外再審原告懇求能傳原告出庭說明一切，協助瞭解案情的來龍去脈，更完整詳細地將
事實呈現。
再審被告答辯意旨略謂︰一、按「有左列各款情形之一者，當事人對於行政法院之判
決，得向該院提起再審之訴：一、適用法規顯有錯誤者。二、判決理由與主文顯有矛
盾者。三、判決法院的組織不合法者。四、依法律或裁判應迴避之評事參與裁判者。
五、參與裁判之評事關於該訴訟違背職務、犯刑事上之罪者。六、當事人之代理人，
關於該訴訟有刑事上應罰之行為，影響於判決者。七、為判決基礎之證物，係偽造或
變造者。八、證人、鑑定人或通譯就為判決基礎之證言，鑑定或通譯為虛偽陳述者。
九、為判決基礎之民事或刑事判決及其他裁判或行政處分，依其後之確定裁判或行政
處分已變更者。十、當事人發現未經斟酌之重要證物者。」為行政訴訟法第二十八條
所規定。二、再審原告所主張之理由略謂一、貸與王明信之貸款三百萬元只有一個月
的期間，並稱其債權已名存實亡無收回之可能，另以存證信函聲明放棄利息其未收取
王君任何的利息。二、楊金擇在再審被告尚未調查前就曾經在台南地方法院聲明其並
無借二二○萬，並在聲明書中提到他是代理曾榮溪向再審原告借二二○萬元。三、葉
松輝的借據正本及商業本票正本都還留在再審原告手上，並稱調查局南機組所作的談
話筆錄不足採信，另稱就算其有拿到利息也不足抵再審原告手中的借據及商業本票的
本金。四、再審原告被黃金鈿倒錢有充分退票證明。五、關於余清漢部分、余英俊填
寫的調查表被採納而其他人所填寫的調查表，卻不被採信。六、鐘武弟到目前為止，
借據正本及支票正本都還留在再審原告手中，就算再審原告有拿到利息，也不足抵本
金，血本無歸何來利息所得。七、調查局南機組的筆錄中亂寫再審原告有賺兩仟萬元
利息，請調查局把錄音帶放出來公諸於世。查再審原告所主張的理由均屬於事實之認
定，顯不符合首揭各款之情形，是再審原告所訴顯無理由。三、綜上，再審原告之訴
顯無理由，請駁回再審之訴等語。
    理  由
按行政訴訟當事人對本院判決提起再審之訴，必須具有行政訴訟法第二十八條所列各
款情形之一者，始得為之。而該條第十款所謂當事人發見未經斟酌之重要證物者，係
指該證物在前訴訟程序中即已存在，而為當事人所不知或不能使用，今始知悉或得予
使用者而言，且以如經斟酌可受較有利益之裁判者為限，始得據以提起再審之訴，本
件再審原告不服本院八十七年度判字第五二六號判決，主張上開原判決有行政訴訟法
第二十八條第十款當事人發見未經斟酌之重要證物之再審事由，提起再審之訴之依據
為發現調查局南機組制作調查筆錄之錄音帶，據以依該條第十款規定提起再審之訴，
惟查：上開調查局南機組制作調查筆錄之錄音帶業據再審原告在前訴訟程序中及再訴
願程序中即已知悉其存在並已於起訴狀事實及理由第六段及再訴願書之事實及理由第
五段所已使用，經原判決斟酌仍不可使再審原告受較有利益之裁判者，依首開規定及
說明，尚難據以提起再審之訴。次查：再審原告之起訴理由，經核與行政訴訟法第二
十八條各款所列情形均不相符合，其起訴意旨，仍執陳詞，指摘原判決取捨證據認定
事實之不當，然按取捨證據認定事實乃法院職權之行使，均非法定再審之事由（本院
四十六年度裁字第三十八號判例參看）。從而本件再審起訴意旨，為顯無再審理由，
應予駁回。
據上論結，本件再審之訴為無再審理由，爰依行政訴訟法第三十三條、民事訴訟法第
五百零二條第二項判決如主文。
中    華    民    國     八十七      年      八      月     二十一      日
                    行 政 法 院 第 三 庭
                                審 判 長 評  事      曾  隆  興
                                         評  事      趙  永  康
                                         評  事      高  啟  燦
                                         評  事      蔡  進  田
                                         評  事      鄭  淑  貞
右  正  本  證  明  與  原  本  無  異
                                         法院書記官  陳  佩  玲
中    華    民    國     八十七      年      八      月     二十四      日
